臺灣高等法院民事判決　　　　　　　　　 95年度上字第961號
上　訴　人　甲○○
　　　　　　　　　　　　樓
被 上 訴人　乙○○
　　　　　　丙○○
　　　　　　庚○○
上二人共同
訴訟代理人　己○○
被上　訴人　戊○○
訴訟代理人　丁○○
上列當事人間請求侵權行為損害賠償等事件，上訴人對於中華民
國九十五年八月三十一日台灣台北地方法院九十五年度訴字第三
六八五號第一審判決提起上訴，經本院於九十六年四月十日言詞
辯論終結，判決如下：
    主    文
上訴駁回。
第二審訴訟費用由上訴人負擔。
    事 實 及 理 由
一、本件上訴人聲明求為判決：(一)原判決廢棄。(二)確認上訴人對
    門牌號碼台北市中山區○○○路○段三十巷七號三樓房屋所
    有權全部及其坐落基地即台北市○○區○○段二小段四四二
    地號土地所有權應有部分四分之一（下稱系爭房地）有優先
    承購權。(三)被上訴人乙○○、庚○○間於民國（下同）九十
    三年十月十八日，以買賣為登記原因，就系爭房地，於台北
    市中山地政事務所所為之所有權移轉登記，應予塗銷。(四)被
    上訴人庚○○、戊○○間於九十四年五月四日，以買賣為登
    記原因，就系爭房地，於台北市中山地政事務所所為之所有
    權移轉登記，應予塗銷。(五)被上訴人乙○○就系爭房地，應
    以九十三年十月十八日出售予被上訴人庚○○之同一價格（
    即台北市中山地政事務所留存之系爭房屋所有權移轉契約書
    所載買賣價格），與伊補訂買賣契約書，並協同辦理所有權
    移轉登記。
    被上訴人均未於言詞辯論期日到場，惟據彼等以前到場、或
    提出書狀聲明求為判決：上訴駁回。
二、被上訴人均未於言詞辯論期日到場，核無民事訴訟法第三百
    八十六條所列各款情形，爰依上訴人之聲請，由其一造辯論
    而為判決，先予敘明。
三、上訴人起訴主張：被上訴人乙○○為伊胞弟，因被上訴人乙
    ○○對伊母黃錫珍負有債務，乃要求伊承租其所有門牌號碼
    台北市中山區○○○路○段三十巷七號三樓房屋（即系爭房
    屋），雙方約定租賃期限自九十二年五月一日起，至九十三
    年四月三十日止；嗣被上訴人乙○○於九十三年一月十八日
    要求繼續租約，並出具切結書及借據，表示以伊應付之房屋
    租金抵償其對伊母黃錫珍所負之債務，並承諾將來出售系爭
    房屋時，伊享有優先承購權，伊同意以此方式代償上開債務
    新台幣（下同）五十萬元。詎被上訴人乙○○於九十三年十
    月十八日竟違約將系爭房地出售予被上訴人庚○○，並已於
    同年月二十二日辦畢所有權移轉登記，被上訴人庚○○再於
    九十四年五月四日將系爭房地出售予被上訴人戊○○，並已
    於同年月十二日辦畢所有權移轉登記，惟被上訴人庚○○、
    戊○○二人均非善意受讓之第三人，彼等就系爭房屋所為之
    買賣均係通謀虛偽意思表示，應屬無效，且侵害伊之優先承
    購權。另被上訴人丙○○與被上訴人庚○○為夫妻關係，自
    九十三年一月間起，被上訴人丙○○即擔任被上訴人乙○○
    以系爭房屋向銀行抵押貸款之連帶保證人，是被上訴人丙○
    ○亦為共同侵權行為人等情。爰依民法第八十七條、第一百
    十三條、第一百八十四條、第一百八十五條及二百十三條之
    規定，求為命如上訴聲明第(二)項至第(五)項所示之判決。
    被上訴人乙○○則以：伊否認曾對上訴人承諾以系爭房屋之
    租金抵付借款，或上訴人對伊出售系爭房地有優先承購權，
    上訴人提出之切結書、借據及租賃契約等文件，均非真實，
    且上開切結書係上訴人強迫伊承諾上訴人有優先承購權，有
    違善良風俗及契約自由原則，應屬無效；又上訴人與伊母黃
    錫珍於九十三年二月二十六日即已承諾遷出系爭房屋，並願
    意放棄對系爭房屋之一切權利，上訴人主張對系爭房地有優
    先承購權，顯無理由等語；而被上訴人庚○○、丙○○亦以
    ：被上訴人庚○○購買系爭房地完全依相關規定買賣程序，
    且伊等曾前往系爭房地現場告知上訴人準備交屋，並多次與
    上訴人聯繫交屋事宜，始知無端捲入其家庭紛爭，嗣因上訴
    人不斷興訟，致伊等不堪其擾，遂又將系爭房地出售被上訴
    人戊○○，其請求實無理由等語；被上訴人戊○○亦以：伊
    向被上訴人庚○○購買系爭房地並無不法，且已因登記而取
    得所有權，無論被上訴人乙○○與上訴人間就系爭房地有何
    約定，均與伊無涉等語，資為抗辯。
四、兩造不爭執之事實：
    (一)上訴人與被上訴人乙○○為姊弟關係（見調解卷四頁之上
      訴人起訴狀、原審卷五十頁之言詞辯論筆錄）。
    (二)系爭房地之所有權人原為被上訴人乙○○，之後，被上訴
      人乙○○於九十三年十月十八日將系爭房地以買賣為原因
      出售予被上訴人庚○○，並已於同年月二十二日辦畢所有
      權移轉登記，嗣被上訴人庚○○又於九十四年五月四日將
      之以買賣為原因出售予被上訴人戊○○，並已於同年月十
      二日辦畢所有權移轉登記（見調解卷十三頁、二二頁之建
      物登記謄本）。
五、上訴人雖主張伊向被上訴人乙○○承租系爭房屋，約定租賃
    之期限原於九十三年四月三十日屆滿，嗣被上訴人乙○○於
    九十三年一月十八日要求繼續租約，同時承諾將來如出售系
    爭房地時，伊有優先承購權，惟被上訴人乙○○事後竟違約
    將系爭房地出售予被上訴人庚○○，嗣被上訴人庚○○再將
    系爭房屋出售予被上訴人戊○○，並均已辦畢所有權移轉登
    記，彼等就系爭房地之買賣，均為通謀虛偽意思表示；另被
    上訴人丙○○與被上訴人庚○○係夫妻，被上訴人丙○○竟
    於九十三年一月間擔任被上訴人乙○○以系爭房地向銀行辦
    理抵押貸款之連帶保證人，被上訴人丙○○與其餘被上訴人
    係共同不法侵害伊之優先承購權，應負回復原狀之責任，被
    上訴人乙○○應以出售予被上訴人庚○○之相同條件，與伊
    補訂系爭房地之買賣契約書並協同辦理所有權移轉登記云云
    。惟為被上訴人所否認，並以前開情詞置辯；且查：
  (一)上訴人主張伊向被上訴人乙○○承租系爭房屋，被上訴人乙
    ○○並承諾如將來出售系爭房屋時，伊享有優先承購權云云
    ，固據其提出被上訴人乙○○出具之切結書及租賃契約書為
    證（見調解卷五四頁、五五頁），惟此亦僅為上訴人與被上
    訴人乙○○間之約定，僅具有債權之相對效力，並不具有物
    權之絕對效力，上訴人自不得據以對抗第三人。又按依土地
    法所為之登記有絕對效力，土地法第四十三條定有明文。查
    被上訴人乙○○已於九十三年十月十八日將系爭房地以買賣
    為原因出售予被上訴人庚○○，嗣被上訴人庚○○又於九十
    四年五月四日將之以買賣為原因出售予被上訴人戊○○，並
    均已先後於九十三年十月二十二日及九十四年五月十二日辦
    畢所有權移轉登記，為兩造所不爭執，已如上述，準此，彼
    等就系爭房地所為之所有權移轉登記，依土地法第四十三條
    規定，自有絕對之效力。雖上訴人主張被上訴人乙○○與被
    上訴人庚○○間、及被上訴人庚○○與被上訴人戊○○間就
    系爭房地先後所為之買賣，均為通謀虛偽意思表示云云，惟
    查上訴人無非係以：被上訴人庚○○、戊○○二人在買受系
    爭房地之前，均未曾至現場看屋，亦從未持有系爭房屋之鑰
    匙，係不法取得系爭房地之所有權，彼等並非善意受讓之第
    三人云云，為其論據，然查房地買受人是否親至現場看屋或
    持有該房屋之鑰匙，並無礙於房地買賣契約之成立，又買賣
    雙方是否完成交屋手續，亦僅生房地出賣人是否應負債務不
    履行責任之問題而已，顯不足以據為證明被上訴人乙○○與
    被上訴人庚○○間、及被上訴人庚○○與被上訴人戊○○間
    就系爭房地所有權之買賣及移轉，有何通謀而為虛偽意思表
    示。此外，上訴人復不能舉出其他證據以實其說，足見上訴
    人所為此部分之主張，殊不足取。被上訴人乙○○與被上訴
    人庚○○間、及被上訴人庚○○與被上訴人戊○○間就系爭
    房地所為所有權之移轉登記既非出於通謀而為虛偽意思表示
    ，且被上訴人庚○○、戊○○應屬善意取得第三人，即非屬
    無效之法律行為，上訴人依法自不得請求塗銷彼等間就系爭
    房地所為之所有權移轉登記。被上訴人乙○○與被上訴人庚
    ○○間、及被上訴人庚○○與被上訴人戊○○間就系爭房地
    所有權之移轉登記既不得塗銷，則上訴人依回復原狀之法則
    ，請求回復登記為被上訴人乙○○所有，已屬給付不能，從
    而上訴人請求確認伊對系爭房地有優先承購權、及被上訴人
    乙○○應以九十三年十月十八日出售予被上訴人庚○○之同
    一價格，與伊補訂買賣契約書，並協同辦理所有權移轉登記
    ，即屬無從准許。足見上訴人所為此部分之主張，殊不足取
    。
  (二)上訴人雖又主張被上訴人乙○○與被上訴人庚○○間、及被
    上訴人庚○○與被上訴人戊○○間就系爭房地所為之移轉登
    記，侵害伊就系爭房地之優先承購權，係屬侵權行為云云。
    惟為被上訴人所否認，且查被上訴人乙○○將系爭房地以買
    賣為原因移轉登記予被上訴人庚○○，之後，被上訴人庚○
    ○復以買賣為原因將之移轉登記予被上訴人戊○○。被上訴
    人庚○○、戊○○既係基於買賣為原因而善意取得系爭房地
    之所有權，已如上述，自無侵權行為可言；被上訴人乙○○
    部分，縱如上訴人所主張係違約將系爭房地出售予被上訴人
    庚○○，致侵害伊之優先承購權，惟被上訴人乙○○既已非
    系爭房地之所有權人，且復不能請求回復登記為其所有，已
    如上述，則上訴人對於被上訴人乙○○所為之上開請求，亦
    屬無從准許。雖上訴人另主張被上訴人庚○○與被上訴人丙
    ○○係夫妻關係，被上訴人丙○○於九十三年一月間擔任被
    上訴人乙○○以系爭房地向銀行辦理抵押貸款之連帶保證人
    ，顯與其餘被上訴人為共同侵權行為人云云，惟查被上訴人
    丙○○既僅係擔任被上訴人乙○○向銀行貸款之連帶保證人
    ，應屬適法行為，並非侵權行為，且上訴人復不能舉證以實
    其說，足見上訴人所為此部分之主張，亦不足取。
六、綜上所述，上訴人依據民法第八十七條、第一百十三條、第
    一百八十四條、第一百八十五條及第二百十三條規定，請求
    確認伊就系爭房地有優先承購權存在，及被上訴人乙○○與
    被上訴人庚○○間、被上訴人庚○○與被上訴人戊○○間就
    系爭房地所為之所有權移轉登記，應予塗銷，暨請求被上訴
    人乙○○以出售系爭房地予被上訴人庚○○之同一價格，與
    伊補簽訂買賣契約書，並協同辦理所有權移轉登記，均屬不
    應准許。從而原審所為上訴人敗訴之判決，核無違誤。上訴
    論旨仍執前詞指摘原判決不當，求予廢棄改判，為無理由。
七、至兩造其餘之攻擊或防禦方法及未經援用之證據，經本院斟
    酌後，認為均不足以影響本判決之結果，自無逐一詳予論駁
    之必要，併此敘明。
據上論結，本件上訴為無理由，依民事訴訟法第四百四十九條第
一項、第七十八條、第四百六十三條、第三百八十五條第一項前
段，判決如主文。
中　　華　　民　　國　　96　　年　　4 　　月　　24　　日
  　　　　　　　　　民事第六庭
                      　審判長法　官  林鄉誠
　　　　　　　　　  　        法　官  許紋華
　　　　　　　　　　          法　官  楊豐卿
正本係照原本作成。
如不服本判決，應於收受送達後20日內向本院提出上訴書狀，其
未表明上訴理由者，應於提出上訴後20日內向本院補提理由書狀
（均須按他造當事人之人數附繕本）上訴時應提出委任律師或具
有律師資格之人之委任狀；委任有律師資格者，另應附具律師資
格證書及釋明委任人與受任人有民事訴訟法第466條之1第1項但
書或第2項（詳附註）所定關係之釋明文書影本。
中　　華　　民　　國　　96　　年　　4 　　月　　24　　日
　　　　　　　　　　　　　　　書記官  殷丹妮
附註：
民事訴訟法第466條之1（第1項、第2項）：
對於第二審判決上訴，上訴人應委任律師為訴訟代理人。但上訴
人或其他法定代理人具有律師資格者，不在此限。
上訴人之配偶、三親等內之血親、二親等內之姻親，或上訴人為
法人、中央或地方機關時，其所屬專任人員具有律師資格並經法
院認為適當者，亦得為第三審訴訟代理人。
